臺灣高等法院刑事裁定
109年度聲字第3730號
聲  請  人  
即  被  告  龔家維



上列聲請人即被告因詐欺等案件（本院109年度上訴字第972號）
，聲請具保停止羈押，本院裁定如下：
    主  文
聲請駁回。 
    理  由
一、聲請意旨略以：被告犯案緣由係因當時家中經濟需款甚急，
    出於無知而兼差領款工作，被告並不知此等行為之嚴重性，
    但之後自行退出、不再與集團聯繫，且於知曉犯罪嚴重性後
    亦配合警方追查，加以被告並無前科紀錄，由上均可知被告
    絕非知法犯法、會反覆實施之人，懇請鈞院給予交保機會；
    再參照各法院對於車手之判處刑度，車手中或有初犯、或有
    累犯，但6位中有5位得以獲交保，足認本案更無非以羈押方
    能達矯治效果之必要，被告實難以甘服本件裁定羈押之比例
    原則及形成心證考量。被告若能獲交保，必將從事正當工作
    、且願意每日按時至轄區警局報到，當無再次犯案空間。被
    告迄今已被羈押1年又37天，於偵審過程中均認罪且與多名
    被害人和解及支付新臺幣（下同）10幾萬元之和解金、亦非
    組建機房或集團之核心人物，客觀上實無再犯之危險性、亦
    非犯罪成習之人。同時被告願提出11萬元具保替代羈押，希
    望鈞院給予交保機會云云。
二、按被告及得為其輔佐人之人或辯護人，得隨時具保，向法院
    聲請停止羈押，刑事訴訟法第110條第1項定有明文。又羈押
    之目的，在於保全刑事偵查、審判及刑之執行，或預防被告
    反覆實行特定犯罪；被告有無繼續羈押之必要，事實審法院
    本得斟酌訴訟進行程度及其他一切情形而為認定，故受羈押
    之被告除確有刑事訴訟法第114條所列情形之一，經具保聲
    請停止羈押不得駁回外，如以其他原因聲請具保停止羈押，
    其應否准許，事實審法院自有認定裁量之權（最高法院46年
    台抗字第6號判例意旨、107年度台抗字第795號裁定意旨參
    照）。再者，刑事訴訟法第101條之1所定之預防性羈押，係
    因考慮該條所列各款犯罪，一般而言，對於他人生命、身體
    、財產有重大之侵害，對社會治安破壞甚鉅，而其犯罪性質
    ，從實證經驗而言，犯罪行為人大多有一而再、再而三反覆
    為之的傾向，故為避免此種犯罪型態之行為人，在同一社會
    環境條件下，再次興起犯罪之意念而再為同一之犯罪，因此
    透過拘束其身體自由之方式，避免其再犯，是法院依該條規
    定決定是否應予羈押時，並不須有積極證據，足認其確實準
    備或預備再為同一之犯罪，而僅須由其犯罪之歷程觀察，其
    於某種條件下已經多次犯下該條所列之罪行，而該某種條件
    ，現在正存在於被告本身或其前犯罪之外在條件並未有明顯
    之改善，而可使人相信在此等環境下，被告有可能再為同一
    犯罪之危險，即可認定有反覆實行該條犯罪之虞（最高法院
    103年度台抗字第39號裁定意旨參照）。
三、經查：
  ㈠被告龔家維因犯詐欺等案件，前經臺灣士林地方檢察署檢察
    官提起公訴、移送併案及追加起訴，被告對於其涉犯詐欺等
    犯行，坦承不諱，並有同案被告許佑剛、被害人等人證述明
    確，復有相關書證、物證在卷可佐，並經本院認被告犯三人
    以上共同詐欺取財罪，共13罪，判處被告應執行有期徒刑5
    年6月，被告不服原判決，上訴第三審（惟卷宗及證物尚未
    送交）；另前經本院於民國109年3月18日訊問後，認被告犯
    罪嫌疑重大，有事實足認有反覆實施同一犯罪之虞，非予羈
    押，顯難進行審判，而依刑事訴訟法第101條之1第1項規定
    裁定執行羈押，並於同年6月18日、8月10日均裁定延長羈押
    2月。被告亦曾聲請撤銷羈押、具保停止羈押，經本院分別
    以109年聲字第2877、3156號刑事裁定駁回，先予敘明。
  ㈡被告涉犯刑法第339條第1項、第339條之4第1項第2款之犯罪
    嫌疑確屬重大，已如前述，是本件確具羈押要件；且依照被
    告之犯罪歷程及方式，顯係有系統加入犯罪集團，並有精密
    的組織分工，詐欺對象亦為不特定之人，具廣泛性，其犯罪
    方法概屬反覆對不特定之可能詐騙對象實施犯罪，以此詐欺
    犯罪之性質，自實證經驗而言，犯罪行為人大多有一而再、
    再而三反覆為之的傾向，且被告之客觀外在條件並未有明顯
    之改變，本案甫經本院於109年8月20日宣判，被告亦提起第
    三審上訴，全案終究尚未確定，足使人相信於此等環境下，
    被告有再為同一犯罪之危險，自足認有反覆實施詐欺取財犯
    罪之虞，具有羈押原因；聲請意旨雖主張被告自始即坦承參
    與犯罪之過程及相關犯罪事實、並主動離開集團及配合警方
    追查，實無可能再犯之虞等語，惟參酌被告參與詐騙集團之
    時間僅約一月，即密集侵害13名被害人之財產法益，且其自
    承係基於經濟壓力而於情急之下，未能辨明提領金額來源為
    何，仍繼續、多次地提領贓款，而非被迫加入詐騙集團，難
    認被告確無再次參與犯罪之動機、或參與其他詐騙集團之可
    能性存在；綜觀卷內資料亦難認被告確無再次參與犯罪之動
    機、或參與其他詐騙集團之可能性存在。
  ㈢再查，被告涉嫌夥同詐欺集團成員為本件加重詐欺等犯行，
    短時間內即對高達13位被害人實行加重詐欺犯行，詐騙金額
    非微，其所為已屬對於他人財產之重大侵害，而就被告之犯
    罪性質、歷程及條件觀察，容有反覆參與加重詐欺犯罪之高
    度可能，於此情況下若任令被告具保在外，足使通常有理性
    之人相信被告有再為加重詐欺犯罪之蓋然性甚高，而有事實
    足認其有反覆實行同一犯罪之虞，自該當於刑事訴訟法第10
    1條之1第1項之羈押原因。衡諸本案情節、國家刑事司法權
    之有效行使、公共利益維護、被告人身自由私益及防禦權受
    限制程度等情，經斟酌比例原則，自有對被告實行預防性羈
    押之必要，實無從以具保或其他侵害人身自由較輕微之方式
    取代羈押。是以被告執前詞聲請具保停止羈押云云，自無足
    取。至被告稱其個人現今外在條件均已獲改善、歷經長期羈
    押，始終認罪又與多名被害人和解、亦非詐騙集團核心人物
    ，若能交保則願每日至警局報到、並得提出11萬之交保金，
    顯見其悔改之心，實難認有再犯之虞，希望能返家探視家人
    ；或引其他法院對於取款車手諭知交保之案例，稱本案實無
    非以羈押才能達到矯治效果云云，以上或屬刑罰酌量及執行
    事由、或純為被告個人主觀因素之主張、或事涉各案件具體
    情形而異其交保與否之決定，本無從比附援引，均核與前開
    羈押原因及必要性之判斷無涉，被告據此聲請具保停止羈押
    ，亦無可採。
四、綜上所述，被告聲請具保停止羈押為無理由，且本件復無刑
    事訴訟法第114條所規定如經聲請具保停止羈押不得駁回之
    情事，故其聲請應予駁回。
中　　華　　民　　國　　109 　年　　9 　　月　　28　　日
                  刑事第十五庭  審判長法　官  劉興浪
                                      法　官  林怡秀
                                      法　官  古瑞君
以上正本證明與原本無異。
如不服本裁定，應於收受送達後五日內向本院提出抗告狀。
                                      書記官  林君縈
中　　華　　民　　國　　109 　年　　9 　　月　　28　　日